最高法院刑事裁定　　　　　　　　　　　　　　　　九十三年度台抗字第一九八號
　　抗　告　人　甲○○
右抗告人因貪污案件，不服台灣高等法院中華民國九十二年九月三十日駁回聲請再審
之裁定（九十二年度聲再字第三四二號），提起抗告，本院裁定如左：
    主  文
抗告駁回。
    理  由
本件原裁定以抗告人甲○○再審聲請意旨略稱：(一)原確定判決以徐卉慧（原名徐玉琴
）、陳美玲於調查局之供述為認定抗告人犯罪之基礎。但查本案調查局筆錄之製作大
多係調查員自問自答編撰而成，並非被訊問者之本意，被訊問者等人所言與筆錄內容
差異頗巨，抗告人不及完成觀看調查局訊問錄影帶以說明不得為證據，為此曾聲請再
開辯論，惟遭法院駁回；(二)關於共同被告黃金德於調查局之供述與筆錄之記載亦有嚴
重出入，原確定判決擅將黃金德原為有利於抗告人之陳述，載為不利之供述，並作為
認定犯罪之證據；(三)抗告人案發時原為龍潭鄉長，對於本案系爭工程所為批示比價程
序本屬依法具有之行政裁量權限，並無違反法令之處；(四)鄉公所乃實施分層負責之公
務機關，在營繕工程比價流程內，非抗告人一人所能主事決定，有鄉公所專員游正德
在地院證言可稽，鄉長僅負責工程底價之核定及批示較優良二家以上營造廠進行比價
，絕無圖利廠商之情事，又抗告人從未主持開標，亦未主持發包，絕無洩漏底價及內
定得標商之可能；(五)徐玉珍於民國八十六年七月四日及七月十五日在調查站錄影帶發
現，在偵訊過程中徐曾多次提到希望可獲得交保，暨徐卉慧於調查局初供即八十六年
七月四日訊問時未提及任何不利抗告人之詞，迨至八十六年七月十五日之訊問，始有
不利抗告人之陳述等情觀，可知徐卉慧被收押時因思念家人，為求及早獲釋，所做不
實之陳述，並非任意性之陳述，以上各有利抗告人之證據資料，如經探求真正涵義並
加採納，自足以動搖原確定判決，而為抗告人有利之論斷，爰依刑事訴訟法第四百二
十條第一項第六款聲請再審云云。原審以按有罪之判決確定後，為受判決人之利益聲
請再審，必其聲請之理由合於刑事訴訟法第四百二十條第一項所定情形之一或第四百
二十一條有足生影響於判決之重要證據漏未審酌者，始准許之。所謂發見新證據，係
指證據當時已存在，為法院及當事人所不知，事後始經發見者而言，亦即該項證據，
事實審法院於判決前因未經發見，不及調查斟酌，至其後始行發見者而言。且此項新
證據，固非以絕對不須經過調查程序為條件，然必須可認為確實足以動搖原確定判決
，而為受判決人有利之判決者為限。查原確定判決係依據徐卉慧、劉信雄、李本東、
羅德政、黃金德等人於法務部調查局桃園縣調查站、檢察官偵查時供述抗告人如何利
用職權使內定廠商得標等情，為論處之依據，而徐卉慧於調查局及檢察官訊問時，均
有委任辯護人何啟薰律師到場，原審九十一年十一月十一日經勘驗訊問錄影帶，亦無
刑求之情，有勘驗筆錄可憑，其他被告及劉信雄、李本東、羅德政、黃金德等人於調
查局訊問後，經檢察官逐一複訊，所供內容與調查中所供無異，認該等人員於調查中
所供為真實，認無勘驗之必要，已據該確定判決於理由壹、二、(一)中詳加說明，抗告
人所指上開(一)、(二)、(五)等三項聲請再審之事由，既經原確定判決於理由中說明其取捨
判斷之理由，即非所指發見確實之新證據。抗告人聲請意旨所指之(三)、(四)再審事由，
亦據原確定判決於理由欄壹、二、(五)中，敘明不予採信之理由。是抗告人以發見確實
之新證據，為聲請再審之事由，難謂為有理由，原裁定予以駁回，於法尚無違誤。抗
告意旨略以徐卉慧於法務部調查局詢問中雖有律師在場，但律師係坐在遠處，無法制
止調查人員之逼供與脅迫，此觀徐卉慧於詢問中哭泣不止之情自明，而陳美玲於同一
訊問中並無律師在場，調查人員大可為所欲為，將陳女所供聽說廠商係內定等語，載
為「內定廠商」；為釐清真相，抗告人曾於原審法院勘驗調查局之錄影帶，承辦法官
以其已觀看等語搪塞，縱該法官已有勘驗，但未依法定程序踐行勘驗，亦不具勘驗之
效力。而檢察官於偵查中均以如不配合辦案，將予以收押，故徐卉慧、陳美玲及其他
一干證人均配合檢察官而為不實之證言，上開顯然不實之證據，如經推翻，即可洗刷
抗告人之冤屈。徐卉慧、陳美玲於龍潭鄉公所從事工程之發包工作十餘年，完全依法
行事，不受抗告人之指示而故為違法。且依台灣省各縣市實施地方自治綱領，鄉長不
負責工程之發包，而係由權責單位，依分層負責作業程序辦理，上開工程所有之公文
均由秘書代為決行，此觀建設課及其發包職務說明書自明，原審未察，遽為駁回聲請
再審之裁定，自有未合云云。查抗告人所指上情，如何不符合聲請再審之要件，已據
原裁定敘述詳確，而原判決所憑之證言，除已經確定判決證明為虛偽者外，必有相當
之證據足以證明其為虛偽，始屬相符，此觀刑事訴訟法第四百二十條第二項後段之規
定自明，蓋以法院對於證據之憑信力，依法得以自由心證而為判斷，自不容更就已審
酌不採之證據，執為再審之原因，致與法院得以自由心證判斷證據力之法例有所違背
。抗告意旨仍執陳詞，指摘原裁定違法，非有理由，應予駁回。
據上論結，應依刑事訴訟法第四百十二條，裁定如主文。
中　　　華　　　民　　　國　　九十三　　年　　　四　　　月　　二十九　　日
                              最高法院刑事第七庭
                                  審判長法官  莊　登　照
                                        法官  洪　明　輝
                                        法官  黃　一　鑫
                                        法官  魏　新　和
                                        法官  林　秀　夫
      右正本證明與原本無異
                                              書  記  官
中　　　華　　　民　　　國　　九十三　　年　　　五　　　月　　　五　　　日
                                                                        Ｂ
